【裁判字號】    96,訴,2027
【裁判日期】    970430
【裁判案由】    確認委任關係不存在
【裁判全文】
臺灣高雄地方法院民事判決              96年度訴字第2027號
原      告  甲○○
被      告  沐金有限公司
                      1樓
法定代理人  乙○○
                      2號
上列當事人間確認委任關係不存在事件，本院於民國97年4 月21
日言詞辯論終結，判決如下：
  主  文
確認原告與被告間清算人之委任關不存在。
訴訟費用由被告負擔。
  事實及理由
一、按解散之公司除因合併、分割或破產者外，應行清算；解散
    之公司於清算範圍內，視為尚未解散；公司之清算人，在執
    行職務範圍內，為公司負責人；公司之清算，以全體股東為
    清算人，但公司法或章程另有規定或股東會另選認清算人時
    ，不在此限。公司法第24條、第25條、第8條第2項、第113
    條準用第79條分別定有明文。本件被告公司已經主管機關廢
    止其公司登記並命令解散，有高雄市政府民國96年5 月28日
    高市府建二公字第09600558090 號函（本院卷第8 頁）及被
    告變更登記事項卡（本院卷第34頁）在卷可稽，依上規定，
    本應行清算，惟其未向法院聲報清算，亦未另選任清算人，
    其公司之法人格仍屬存續，本應以全體股東即股東兼董事乙○○、股東丙○○、鄭泮榮、丁○○及原告為清算人即被告
    公司之法定代理人。然因本件係其中股東甲○○對公司所提
    起之訴訟，兩者處於對立地位，自不宜由其以清算人身分代
    表公司應訴。而股東鄭泮榮業已於92年5 月29日死亡（本院
    卷第17頁個人基本資料查詢結果），無從擔任清算人。另股
    東丙○○、丁○○亦均為被告股東兼董事乙○○為達成法定
    股東人數，冒用其二人之身分證充作被告公司股東，該二人
    均未實際出資，乙○○為被告公司之唯一真正股東等情，業
    經被告法定代理人乙○○到庭陳述明確（見本院97年4 月21
    日言詞辯論筆錄）；丙○○與丁○○並對乙○○提起偽造文
    書之刑事告訴，惟因已罹於追訴權時效，經台灣高雄地方法
    院檢察署檢察官以95年度偵字第15235 號、第15234 號為不
    起訴處分確定，此亦經本院調閱上開偵查卷宗審閱無誤（見
    本院卷第51頁至第92頁），是本件應以被告公司股東兼董事
    乙○○為被告公司之法定代理人，合先敘明。
二、原告主張：原告因留學而長期居留於日本，惟原告之母竟於
    民國94年間接獲國稅局之營業稅稅額繳款書，內載被告沐金
    公司欠繳營業稅新台幣440,282 元，而原告係被告公司之股
    東等情，原告始知悉被告公司董事乙○○擅自偽刻原告之印
    鑑，在未經原告同意且不知情之情況下，蓋在公司章程、董
    事股東名單及同意書上，並將原告登記為被告公司之股東。
    現因被告公司已遭高雄市政府廢止公司登記，又迄未選任清
    算人，致原告依法當然為被告公司之清算人，而應為被告公
    司處理清算職務，並因此須負公法上之各種義務及不利益，
    原告在私法上之地位自有受侵害之危險，而此項危險得以對
    被告之確認判決除去之，原告自有提起本件確認之訴之必要
    等語，並聲明請求判決：確認原告與被告間清算人之委任關
    係不存在。
三、被告對於原告主張之事實均自認，並就原告主張為認諾。
四、本件被告就原告主張雖逕為認諾，然仍須原告之訴具備訴訟
    成立要件，法院始得以被告之認諾，為其敗訴之判決，是本
    件原告之訴之訴訟要件，即有先予審認之必要：
（一）按確認法律關係之訴，非原告有即受確認判決之法律上利
      益者，不得提起之。民事訴訟法第247 條第1 項前段定有
      明文。又按確認之訴，倘當事人一方因法律關係之存在與
      否或為法律關係基礎事實存否不明確，致其在私法上之地
      位有受侵害之危險，而此危險得以確認判決除去者，依法
      均得提起。本件原告主張其非被告之股東，係遭被告之法
      定代理人乙○○冒用其名義掛名為被告股東，因被告公司
      廢止登記後，稅捐機關認定原告為被告之股東，並列原告
      為被告之清算人予以追繳欠稅，致原告在私法上之地位不
      明，且有受侵害之危險等語，而此種不安之狀態，得以確
      認判決加以除去，因此原告提起本訴有確認判決之法律上
      利益，應堪認定。
（二）按當事人於言詞辯論時為訴訟標的之捨棄或認諾者，應本
      於其捨棄或認諾為該當事人敗訴之判決，民事訴訟法第38
      4 條定有明文。查被告之法定代理人乙○○於本院最後言
      詞辯論期日中，當庭表示同意原告之訴等語（見本院97年
      4 月21日言詞辯論筆錄第2 頁），本件訴訟標的亦無不許
      被告自由處分之性質，依上開規定，本院自應本於其認諾
      ，為被告敗訴之判決。
五、據上論結，本件原告之訴為有理由，依民事訴訟法第78條，
    判決如主文。
六、訴訟費用負擔之依據：民事訴訟法第78條。
中    華    民    國    97    年    4     月    30    日
                  民事第五庭法  官  葉啟洲
上為正本係照原本作成。
如不服本判決，應於送達後20日內，向本院提出上訴狀並表明上
訴理由，如於本送達前提起上訴者，應於判決送達後10日內補提
上訴理由書（須附繕本）。
中    華    民    國    97    年    4    月    30     日
                          書記官  吳慕瑩


司法院資訊處製作；財團法人民間司法改革基金會備份。
